【裁判字號】    92,訴,273
【裁判日期】    920829
【裁判案由】    殺人未遂
【裁判全文】
臺灣屏東地方法院刑事判決                          九十二年度訴字第二七三號
    公  訴  人  臺灣屏東地方法院檢察署檢察官
    被      告  甲○○
                乙○○
                丁○○
   右三人共同
   指定辯護人   本院公設辯護人丙○○
右列被告因殺人未遂案件，經檢察官提起公訴（九十二年度偵字第一一○五號），本
院判決如左：
    主  文
本件公訴不受理。
    理  由
一、按告訴乃論之罪，告訴人於第一審辯論終結前得撤回其告訴，又告訴經撤回者，
    應諭知不受理之判決，刑事訴訟法第二百三十八條第一項、第三百零三條第三款
    定有明文。
二、公訴意旨略以：被告乙○○、丁○○、甲○○前因告訴人己○○未經同意即自行
    飲用渠等購買之高梁酒而發生爭執，心生不滿欲藉機報復，遂共同基於殺人之犯
    意聯絡，於民國九十一年六月九日零時三十分許，埋伏在屏東縣春日鄉○○村○○路五十八號附近之產業道路上，見告訴人經過該路段，遂分持磚塊等物，毆打
    告訴人之後腦等易致命部位，造成告訴人受有頭部外傷、併外傷性腦蜘蛛膜下腔
    出血、背部鈍挫傷、左前臂鈍挫傷、左內耳出血之傷勢，並當場昏厥倒地不起，
    渠等進而將告訴人拖行至道路外斜坡之草叢中後，逕行離去，嗣後告訴人遭雨淋
    醒，自行爬出路面返回親戚家中求援，經送醫急救，始倖免於難。因認被告甲○○、乙○○、丁○○三人所為，均係犯刑法第二百七十一條第二項、第一項之殺
    人未遂罪嫌等語。
三、按判斷行為人於行為當時，主觀上是否有殺人之故意，除應斟酌其使用之兇器種
    類、攻擊之部位、行為時之態度外，尚應深入觀察行為人與被害人之關係、衝突
    之起因、行為當時所受之刺激、下手力道之輕重、被害人受傷情形及行為人事後
    之態度等各項因素，綜合加以研析，尚難僅以行為人有毆打被害人，即認其必有
    殺人之犯意。
四、訊據被告甲○○對於右揭時地毆打告訴人等情坦承不諱，惟堅詞否認涉有殺人罪
    行，辯稱：並沒有要殺告訴人的意思，亦未持磚塊、木棍等毆打告訴人等語，另
    被告乙○○、丁○○雖自承當時其有在場，但否認毆打告訴人一節。經查：
  (一)九十一年六月九日凌晨零時許甲○○、乙○○、丁○○在屏東縣春日鄉○○村○○路五八號附近產業道路遇到行經該處之告訴人，又為八日晚間告訴人在案外人
    戊○○家中飲用被告三人所買之酒，又打破二瓶被告三人所買之酒，且辱罵被告
    三人等事發生口角，引起被告甲○○之不滿，於是徒手毆打告訴人胸部，被告乙○○亦接著動手毆打告訴人，致告訴人倒地，被告甲○○繼再腳踢告訴人，隨後
    又將告訴人拖行至道路外斜坡之草叢中後逕行離去，致告訴人受有頭部外傷、併
    外傷性腦蜘蛛膜下腔出血、背部鈍挫傷、左前臂鈍挫傷、左內耳出血等傷害等情
    ，為被告甲○○坦承不諱，核與被告丁○○指述情節一致，亦與告訴人指訴情節
    大致相符。至告訴人固然指稱當時被告有持木棍、磚塊等物打伊後腦等語（見偵
    查卷第十二頁、本院卷第二四頁），惟告訴人亦自承伊當時飲酒後，且無路燈，
    光線有點暗，不太清楚詳情，記得他們是先用手打等語（見偵查卷第十二頁、本
    院卷第二四、一四七頁），顯示告訴人當時係飲酒後且於光線不足之情形下，僅
    確認被告有徒手毆打，但對於是否持他物或持何物，並不確知，故其指稱持磚塊
    、木棍毆打等語尚非可逕信；再經本院詢問告訴人於九十一年六月九日就診之枋
    寮醫院，就告訴人之傷勢觀之，係徒手或以工具所為，經函覆以徒手之可能性很
    大，但不排除以非尖銳性工具如棍棒等之可能性，此有枋寮醫院九十二年五月八
    日枋醫字第○三四號函附卷可稽（見本院卷第十一頁），足見被告確實可能係徒
    手毆打告訴人。基此，告訴人固然指稱被告以木棍、磚塊等物打伊等語，然並無
    證據足資證明其指述為實在，故被告甲○○自承其等徒手毆打等語，尚足採信。
    是被告甲○○、乙○○徒手毆打告訴人及被告甲○○腳踢告訴人等情，要可認定
    。
  (二)而被告甲○○、乙○○攻擊告訴人之部位固為內含重要人體器官之頭部、胸及背
    部等處，惟審諸被告甲○○、乙○○當時亦係飲酒後未久，於其二人與告訴人均
    站立之高度以觀，動手毆打時，首先面對之部位即為告訴人胸部上下之位置，是
    尚難據被告攻擊告訴人之部位遽認被告具有殺人之主觀犯意。再觀諸告訴人所受
    之傷，除頭部外傷、併外傷性腦蜘蛛膜下腔出血較為嚴重者外，其餘背部鈍挫傷
    、左前臂鈍挫傷、左內耳出血等傷勢，尚非致命之嚴重傷勢，顯見被告當時出手
    尚非極重，且非全然針對人體致命部位攻擊。又本件被告與告訴人原為普通朋友
    關係，平日並無仇怨，又當時衝突之起因係因前日晚間飲酒之細故引致之衝突等
    情，此為被告、告訴人為互核大致相符之供陳，實難認被告有致告訴人於死之動
    機。況且，當時為凌晨零時，現場無路燈，附近二十餘公尺處始有住家一節，業
    據告訴人指陳在卷（見本院卷第二四頁），若被告當時有殺人故意，於毆打告訴
    人之後仍有繼續行兇之餘裕，但被告卻未再繼續毆打，而逕自離開，亦無從遽認
    被告係基於殺人故意而為此犯行。綜上所陳，尚難認被告當時有殺人故意，或有
    置告訴人於死之預見，應認其主觀上僅具有普通傷害之故意。
  (三)核被告所為，應係犯刑法第二百七十七條第一項之普通傷害罪，是公訴人起訴法
    條容有未洽，但不生法條變更問題。被告此部分之傷害罪，依刑法第二百八十七
    條之規定，須告訴乃論，茲據告訴人於審理庭時當庭撤回告訴（見本院卷第一四
    六、一四八頁），依照首開說明，應為諭知不受理之判決。
據上論斷，應依刑事訴訟法第三百零三條第三款，判決如主文。
中      華      民      國      九十二      年    八    月    二十九    日
                                      臺灣屏東地方法院刑事第三庭
                                          法  官   洪乙心
右正本證明與原本無異。
如不服本判決應於收受本判決後送達後十日內向本院提出上訴書狀，其未敘述上訴理
由者，並得於提起上訴後十日內向本院補提理由書狀（均須按他造當事人之人數附繕
本 ）「切勿逕送上級法院」
                                          書記官   陳月珍
中      華      民      國      九十二      年    八    月     二十九   日


司法院資訊處製作；財團法人民間司法改革基金會備份。
